【裁判字號】    98,易,511
【裁判日期】    980430
【裁判案由】    偽造文書
【裁判全文】
臺灣臺北地方法院刑事判決               98年度易字第511號
公  訴  人  臺灣臺北地方法院檢察署檢察官
被      告  甲○○  25歲民.
上列被告因偽造文書案件，經檢察官聲請簡易判決處刑（九十七
年度偵字第一九七六０號），本院認為不宜，改依通常程序審理
，經被告於準備程式中就被訴事實為有罪之陳述，本院裁定改依
簡式審判程式審理，茲判決如下：
    主  文
甲○○行使偽造私文書，足以生損害於公眾及他人，處有期徒刑
月，如易科罰金，以銀元佰元即新臺幣玖佰元折算壹日，減
為有期徒刑壹月又拾伍日，如易科罰金，以銀元佰元即新臺幣
玖佰元折算壹日，扣案偽造之緬甸國人「MA BAWK HONE」護照壹
本及入境登記表上偽造之「MA BAWK HONE」之簽名壹枚均沒收。
又行使偽造私文書，足以生損害於公眾及他人，處有期徒刑月
，減為有期徒刑壹月又拾伍日，如易科罰金，以新臺幣壹仟元折
算壹日，扣案偽造之緬甸國人「MA BAWK HONE」護照壹本及出境
登記表上偽造之「MA BAWK HONE」之簽名壹枚均沒收。又行使偽
造私文書，足以生損害於公眾及他人，處有期徒刑月，減為有
期徒刑壹月又拾伍日，如易科罰金，以新臺幣壹仟元折算壹日，
扣案偽造之緬甸國人「MA BAWK HONE」護照壹本及入境登記表上
偽造之「MA BAWK HONE」之簽名壹枚均沒收。應執行有期徒刑
月，如易科罰金，以銀元佰元即新臺幣玖佰元折算壹日，扣案
偽造之緬甸國人「MA BAWK HONE」護照壹本及入、出境登記表上
偽造之「MA BAWK HONE」之簽名共枚均沒收。緩刑年。
    事  實
一、甲○○（DONG BAO HONG）係於西元一九八四年一月十三日
    出生，居住於緬甸國之中國人，因在緬甸境內並無國籍，為
    能入境本國求學，明知其本名並非MA BAWK HONE，其出生年
    月日亦非西元一九八二年一月七日，即於民國九十三年七月
    間，在緬甸仰光市以緬幣150萬元（約新臺幣二萬元）之代
    價，經由仲介向真實姓名年籍不詳之成年人價購貼有其相片
    ，姓名及出生日期分別為「MA BAWK HONE」及「1982年1 月
    7日」之偽造緬甸國護照（護照號碼：470413號，下稱系爭
    護照）一本後（偽造特種文書部分因係在緬甸國內所為，我
    國無審判權），即基於行使偽造特種文書及偽造私文書之犯
    意，於九十二年八月十六日在我國桃園國際機場入境時，先
    以MA BAWK HONE名義偽造入境登記表並偽造簽名一枚於其上
    後，即連同偽造之系爭護照一併持交不知情之海關人員查驗
    而行使之，使我國海關人員誤信其係系爭護照上之人而允以
    通關，足以生損害MA BAWK HONE及內政部對於入出境旅客管
    理之正確性。甲○○於入境後，於九十六年間因知悉其母因
    病至大陸地區雲南省治病，而欲前往雲南省照料後返回我國
    ，乃另基於行使偽造私文書及特種文書之犯意，先後於九十
    六年一月二十八日出境時及同年三月三日入境我國高雄小港
    機場時，分別以MA BAWK HONE名義偽造出境及入境登記表後
    ，連同偽造之系爭護照一併持向我國高雄小港機場海關人員
    查驗而行使，以出入我國國境，足以生損害於MA BAWK HONE
    及我國內政不對於入出境旅客管理之正確性。嗣甲○○在未
    有偵查犯罪職務之機關或公務員發覺其為犯罪人前，於九十
    七年七月十六日向內政部入出國及移民署專勤事務第二大隊
    彰化縣專勤隊主動供承犯罪，自首並接受裁判。
二、案經內政部入出國及移民署專勤事務第二大隊彰化縣專勤隊
    報告臺灣臺北地方法院檢察署檢察官聲請簡易判決處刑。
    理  由
一、按本件被告甲○○所犯係死刑、無期徒刑、最輕本刑為三年
    以上有期徒刑以外之罪，其於準備程序就前揭被訴事實為有
    罪之陳述，經本院告知簡式審判程序之旨，並聽取其與公訴
    人之意見後，本院認無不得或不宜改依簡式審判程序進行之
    處，爰依刑事訴訟法第二百七十三條之一第一項、第二百八
    十四條之一，裁定由受命法官獨任進行簡式審判程序，合先
    敘明。
二、前揭犯罪事實，業據被告於警詢、偵查及本院訊問時坦承不
    諱，並有專勤事務第二大隊彰化縣專勤隊扣押筆錄、外僑居
    留資料查詢-明細內容顯示畫面、旅客入出境紀錄查詢、泰
    國緬甸地區以學生身分入國逾期居留未能強制出國者臨時外
    僑登記證申請表、中華民國外僑居留證、國立中山大學學生
    證、中華民國外僑臨時登記證影本、法務部-入出境資訊連
    結作業、出境登記表各一份及入境登記表二紙附卷可稽，且
    有偽造之系爭護照一本扣案可資佐證，足證被告自白核與事
    實相符，應堪信為真正。是本件事證明確，被告犯行洵堪認
    定，應予依法論科。
三、查被告於九十三年所為上開行使偽造私文書等犯行後，刑法
    部分條文業於九十四年一月七日修正，同年二月二日經總統
    令公布，並自九十五年七月一日起施行。修正後刑法第二條
    第一項規定：「行為後法律有變更者，適用行為時之法律。
    但行為後之法律有利於行為人者，適用最有利於行為人之法
    律。」此條規定與刑法第一條罪刑法定主義契合，係規範行
    為後法律變更所生新舊法律比較適用之準據，是刑法第二條
    本身雖經修正，尚無比較新舊法之問題，應一律適用裁判時
    之現行刑法第二條以決定適用之刑罰法律。又本次修正涵蓋
    之範圍甚廣，故比較新舊法時，應就罪刑有關之共犯、未遂
    犯、想像競合犯、牽連犯、連續犯、結合犯，以及累犯加重
    、自首減輕暨其他法定加減原因（如身分加減）與加減例等
    一切情形，綜其全部罪刑之結果而為比較，有最高法院九十
    五年度第八次刑事庭會議決議可資參照。經查：
  (一)刑法第二百十二條之罰金刑部分，在刑法修正前，刑法分則
    編各罪所定罰金刑之貨幣單位原為銀元，其最高罰金數額，
    從各該法條規定，而最低罰金數額，則依修正前刑法第三十
    三條第五款之規定為1元以上（貨幣單位為銀元），且若定
    有罰金刑之論罪法條係於七十二年六月二十五日前所制定，
    而該法條日後均未修正者，得依罰金罰鍰提高標準條例第一
    條前段規定，就其原定數額提高為二倍至十倍，其後修正者
    則不提高倍數，並依現行法規所定貨幣單位折算新臺幣條例
    第二條規定，以銀元一元折算為新臺幣三元；於刑法修正後
    ，因刑法第三十三條第五款修正為：「罰金：新臺幣一千元
    以上，以百元計算之。」使得刑法之罰金貨幣單位已由銀元
    改為新臺幣，則刑法分則編各罪所定罰金刑之貨幣單位，自
    應配合修正為新臺幣，又為使刑法分則編各罪所定罰金之最
    高數額與刑法修正前趨於一致，乃增訂刑法施行法第一條之
    一：「中華民國九十四年一月七日刑法修正施行後，刑法分
    則編所定罰金之貨幣單位為新臺幣。九十四年一月七日刑法
    修正時，刑法分則編未修正之條文定有罰金者，自九十四年
    一月七日刑法修正施行後，就其所定數額提高為三十倍。但
    七十二年六月二十六日至九十四年一月七日新增或修正之條
    文，就其所定數額提高為三倍。」從而，刑法分則編各罪所
    定罰金刑之最高數額，於刑法修正前後並無不同，惟修正後
    刑法第三十三條第五款所定罰金刑最低數額，較之修正前提
    高，修正後之規定對被告並非較為有利，揆諸前揭刑法第二
    條第一項前段規定，自應適用修正前刑法第三十三條第五款
    之規定。
  (二)罰金刑之加減，依修正前刑法第六十八條，僅加減其最高度
    ，修正後刑法第六十七條則規定，其最高度及最低度同加減
    之。就減輕而言，因修正前刑法第六十八條規定罰金最低度
    不予減輕，較諸修正後刑法第六十七條規定罰金最低度亦予
    減輕之規定，修正後之規定較有利於被告。
  (三)修正前刑法第五十一條第五款規定，數罪併罰，分別宣告多
    數有期徒刑者，於各刑中之最長期以上，各刑合併之刑期以
    下，定其刑期。但不得逾二十年。修正後刑法同條款則將定
    應執行刑之上限提高為三十年，經比較結果，應以舊法較有
    利於被告。
  (四)自首部分，新法將原刑法第六十二條：「對於未發覺之罪自
    首而受裁判者，減輕其刑。但有特別規定者，依其規定」之
    規定，修正為：「對於未發覺之罪自首而受裁判者，得減輕
    其刑。但有特別規定者，依其規定」，將自首減輕之規定，
    由必減輕而改為得減輕，則經比較之結果，自以舊法較有利
    於被告。
  (五)是經綜合比較上開法律變更之情形，以修正前之規定對於被
    告較為有利，依據修正後刑法第二條第一項前段之規定，即
    應適用修正前之上開刑法規定。
四、查入境及出境登記表係由欲入出境之人所製作，以表明其於
    某日期入出我國境之意思表示，自屬私文書。是核被告所為
    ，係犯刑法第二百十六條、第二百十條及第二百十二條之行
    使偽造私文書罪及行使偽造特種文書罪。聲請簡易判決處刑
    書認被告行使入出境登記表之犯行，僅涉犯刑法第二百十七
    條之偽造署押罪嫌，容有誤會，惟起訴之基本事實同一，本
    院自得於變更起訴法條併予審理，併予敘明。又被告於九十
    二年八月十六日、九十六年三月三日入境我國，及於九十六
    年一月二十八日自我國出境時，分別在入、出境登記表此等
    私文書上偽造MA BAWK HONE之簽名各一枚，係偽造私文書之
    部分行為，與偽造私文書之低度行為，均為行使之高度行為
    所吸收而不另論罪。被告以一之行使行為，同時交付偽造之
    入、出境登記表及系爭護照與我國機場海關查驗，而觸犯刑
    法第二百十六條、第二百十條、第二百十二條之行使偽造私
    文書罪及行使特種文書罪，為想像競合犯，應從一重之行使
    偽造私文書罪論處。而被告分別於九十二年八月十六日、九
    十六年一月二十八日及同年三月三日三次行使偽造私文書之
    犯行，犯意各別，行為互殊，應予分論併罰。另被告於犯罪
    被發覺前，主動於九十七年七月十六日向有偵查犯罪職權之
    內政部入出國及移民署專勤事務第二大隊彰化縣專勤隊自首
    ，表明犯罪事實而接受裁判等情，有前開專勤隊調查筆錄及
    自白書各一份在卷可憑，除被告於九十二年八月十六日所為
    行使偽造私文書罪部分犯行，應依修正前刑法第六十二條前
    段規定減輕其刑外，其於九十六年一月二十八日及同年三月
    三日所為行使偽造私文書罪犯行，則均依修正後刑法第六十
    二條前段規定減輕其刑。
五、爰審酌被告因故無法循合法管道來臺接受教育，無奈乃持偽
    造護照入境我國求學，所生危害尚非甚鉅，並考量其素行及
    犯後態度良好等一切情狀，量如主文所示之刑，以示懲儆。
    又被告於為九十二年八月十六日之行使偽造私文書罪犯行後
    ，刑法第四十一條已於九十四年二月二日修正公布，罰金罰
    鍰提高標準條例第二條亦於九十五年五月十七日修正刪除，
    而依修正前刑法第四十一條第一項前段之規定：「犯最重本
    刑為五年以下有期徒刑以下之刑之罪，而受六個月以下有期
    徒刑或拘役之宣告，因身體、教育、職業、家庭之關係或其
    他正當事由，執行顯有困難者，得以一元以上三元以下折算
    一日，易科罰金。」；又依修正前罰金罰鍰提高標準條例第
    二條前段規定，就易科罰金應就其原定數額提高為一百倍折
    算一日，則刑法修正前易科罰金之折算標準，應以銀元一百
    元至三百元折算一日，依現行法規所定貨幣單位折算新臺幣
    條例則為以新臺幣三百元至九百元折算一日。若與九十四年
    二月二日修正公佈，九十五年七月一日施行之刑法第四十一
    條第一項前段所規定：「犯最重本刑為五年以下有期徒刑以
    下之刑之罪，而受六個月以下有期徒刑或拘役之宣告者，得
    以新臺幣一千元、二千元或三千元折算一日，易科罰金。」
    相比較之結果，自應以修正前刑法第四十一條第一項前段易
    科罰金之規定，對被告較為有利，而應予適用，爰就被告該
    部分犯行，依修正前刑法第四十一條第一項前段之規定，諭
    知易科罰金之折算標準，而就其於九十六年一月二十八日及
    同年三月三日所為行使偽造私文書罪犯行，則依修正後刑法
    第四十一條第一項前段之規定，諭知易科罰金之折算標準。
    另被告所犯上開三罪均係在九十六年四月二十四日以前，亦
    無其他不合中華民國九十六年罪犯減刑條例所定不得減刑之
    情形，爰依中華民國九十六年罪犯減刑條例第二條第一項第
    三款、第七條、第九條之規定，減其宣告刑二分之一，並定
    其應執行刑。惟按數罪併罰，其中部分之裁判易刑標準係依
    舊法諭知，另部分依新法諭知，合併定刑後之易刑標準，應
    依刑法第二條之規定，擇有利於受刑人之折算標準適用之，
    有最高法院八十六年度台非字第八七號裁判意旨可參，是本
    件被告所犯三罪經依前揭最高法院裁判意旨比較新舊法之結
    果，應以適用修正前刑法第四十一條第一項前段所規定以銀
    元三百元及新臺幣九百元折算壹日對被告較為有利，而應予
    適用，附此敘明。
六、末查，被告前未曾受有期徒刑以上刑之宣告，有卷附臺灣高
    等法院被告前案紀錄表一份可按，其因一時失慮，偶罹刑典
    ，事後已坦承犯行，深具悔意，經此刑之宣告後，應知警惕
    而無再犯之虞，本院因認暫不執行其刑為當，而被告於九十
    二年八月十六日所為行使偽造私文書犯行後，刑法第七十四
    條雖已於九十四年二月二日修正公布，於九十五年七月一日
    施行，惟依最高法院九十五年第八次刑事庭會議決議，認犯
    罪在新法施行前，裁判於新法施行後，仍應依修正後刑法第
    七十四條之規定論處，是爰依修正後刑法第七十四條第一項
    第一款之規定，併予宣告緩刑三年，以啟自新。
七、扣案偽造之系爭護照一本，為被告所有且供犯罪所用之物，
    爰依刑法第三十八條第一項第二款之規定宣告沒收。又被告
    於九十二年八月十六日、九十六年一月二十八日、同年三月
    三日入、出境我國海關時，於入出境登記表上偽造MA  BAWK
    HONE之簽名共三枚，不問屬於被告與否，均應依刑法第二百
    十九條之規定宣告沒收。
據上論斷，應依刑事訴訟法第四百五十二條、第二百七十三條之
一第一項、第二百九十九條第一項前段、第三百條，刑法第二條
第一項前段、第二百十六條、第二百十條、第二百十二條、第二
百十九條、第五十五條、第六十二條前段、第七十四條第一項第
一款、第四十一條第一項前段、第三十八條第一項第二款，修正
前刑法第六十二條前段、第四十一條第一項前段、第五十一條第
五款，修正前罰金罰鍰提高標準條例第二條，現行法規所定貨幣
單位折算新臺幣條例第二條，中華民國九十六年罪犯減刑條例第
二條第一項第三款、第七條、第九條、第十條第一項，刑法施行
法第一條之一，判決如主文。
本案經檢察官李彥霖到庭執行職務。
中    華    民    國    98    年    4     月    30    日
                臺灣臺北地方法院刑事第十七庭
                              法  官  劉秀君
上正本證明與原本無異。
如不服本判決應於收受送達後10日內向本院提出上訴書狀，並應
敘述具體理由；其未敘述上訴理由者，應於上訴期間屆滿後20日
內向本院補提理由書（均須按他造當事人之人數附繕本）「切勿
逕送上級法院」。
                              書記官  吳俊龍
中    華    民    國    98    年    4     月    30    日
附錄本案論罪科刑法條全文：
中華民國刑法第210條
（偽造變造私文書罪）
偽造、變造私文書，足以生損害於公眾或他人者，處 5 年以下有
期徒刑。
中華民國刑法第212條
（偽造變造特種文書罪）
偽造、變造護照、旅券、免許證、特許證及關於品行、能力服務
或其他相類之證書、介紹書，足以生損害於公眾或他人者，處1
年以下有期徒刑、拘役或3百元以下罰金。


司法院資訊處製作；財團法人民間司法改革基金會備份。
